【裁判字號】    99,交聲,391
【裁判日期】    990603
【裁判案由】    聲明異議
【裁判全文】
臺灣高雄地方法院交通事件裁定         99年度交聲字第391號
原處分機關  高雄市政府交通局
異  議  人
即受處分人  乙○○
上列異議人即受處分人因違反道路交通管理處罰條例案件，對於
高雄市政府交通局民國99年2 月9 日所為之處分（原處分案號：
高市交裁字第裁32-N00000000號），聲明異議，本院裁定如下：
    主  文
異議駁回。
    理  由
一、異議意旨略以：異議人乙○○所有之車牌號碼XQ6-698 號重
    型機車，為警舉發於民國99年1 月5 日下午2 時56分許，在
    高雄縣鳳山市○○路及崗山北街口，有駕駛人予以騎乘而未
    戴安全帽，之後並拒絕停車接受稽查而逃逸等交通違規，嗣
    高雄市政府交通局亦因而裁決處罰異議人罰鍰共新臺幣（下
    同）3500元，並記違規點數1 點。惟異議人當時並未駕駛上
    開機車，而警方人員舉發過程中，並未拍攝舉證相片為佐，
    致異議人無法瞭解係何人騎乘異議人上開機車，進而向該人
    索取遭處罰之交通罰鍰，爰依法聲明異議等語。
二、按機器腳踏車駕駛人或附載座人未依規定戴安全帽者，處駕
    駛人500 元罰鍰；又汽車駕駛人，駕駛汽車有違反本條例之
    行為，經交通勤務警察或依法令執行交通稽查任務人員制止
    時，不聽制止或拒絕停車接受稽查而逃逸者，除按各該條規
    定處罰外，處3000元以上6000元以下罰鍰，並記違規點數1
    點，道路交通管理處罰條例第31條第6 項、第60條第1 項、
    第63條第1 項第1 款分別定有明文。次按，汽車駕駛人有不
    服指揮稽查而逃逸之情形，當場不能或不宜攔截製單舉發者
    ，得以汽車所有人為被通知人製單逕行舉發，而逕行舉發時
    ，應記明車輛牌照號碼、車型等可資辨明之資料。又道路交
    通管理處罰條例之處罰，受舉發違反道路交通管理事件之受
    處罰人，認為受舉發之違規行為應歸責他人者，應於舉發違
    反道路交通管理事件通知單應到案日期前，檢附相關證據及
    應歸責人相關證明文件，向處罰機關告知應歸責人，處罰機
    關應即另行通知應歸責人到案依法處理。另依道路交通管理
    處罰條例規定逕行舉發或同時併處罰其他人之案件，推定受
    逕行舉發人或該其他人有過失，道路交通管理處罰條例第7
    條之2 第1 項第4 款、第4 項、第85條第1 項、第4 項分別
    定有明文。依據上開規定可知，立法者已賦予汽車所有人舉
    證真正之違規駕駛人，而改由汽車駕駛人受罰之權利，藉以
    平衡汽車所有人可能非違規駕駛人之風險。
三、經查，上開車牌號碼XQ6-698 號重型機車之所有人為異議人
    乙情，有車號查詢重型機車車籍資料結果附卷可稽，並為異
    議人所不否認，自足認定。又高雄縣政府警察局鳳山分局新
    甲派出所警員甲○○與同事蔡銘道，於99年1 月5 日下午2
    時56分許，在高雄縣鳳山市○○路及崗山北街口執行交通稽
    查勤務時，見車牌號碼XQ6-698 號重型機車之駕駛人未戴安
    全帽騎車行經該處，因而當場鳴笛並以指揮棒指揮示意停車
    ，惟該機車駕駛並未停車受檢，反係加速向前駛離現場，甲
    ○○與蔡銘道因而記下上開機車之車牌號碼、廠牌、顏色，
    嗣再依車牌號碼查詢該機車車籍資料，確認與渠等目擊特徵
    無誤後，因而由高雄縣政府警察局鳳山分局以該機車所有人
    即異議人為被通知人，予以製單逕行舉發，嗣異議人即遭原
    處分機關以其有道路交通管理處罰條例第31條第6 項、第60
    條第1 項之違規情事，因而裁處罰鍰共3500元及記違規點數
    1 點等事實，業據證人甲○○於本院審理中證述明確，並有
    本件舉發違反道路交通管理事件通知單（下稱舉發通知單）
    、違反道路交通管理事件裁決書附卷可稽，復為異議人於本
    院審理中所不否認，亦堪予以認定。
四、上開交通違規情形，係屬道路交通管理處罰條例第7 條之2
    第1 項第4 款所稱當場不能或不宜攔截製單舉發之情形，是
    高雄縣政府警察局鳳山分局以「汽車所有人」即異議人為被
    通知人逕行製單舉發，要無違誤。又高雄縣政府警察局鳳山
    分局係於上開違規行為當日（99年1 月5 日）即製單逕行舉
    發，並於99年1 月12日以補充送達方式將舉發通知單送達異
    議人，並指定應到案日期為99年2 月5 日前，而異議人收受
    上開舉發通知單後，於99年1 月13日到案申訴時，僅要求提
    出舉發照片，但未陳報應受歸責之對象，亦無提出相關證明
    文件等情，有前開舉發通知單、高雄縣政府警察局鳳山分局
    送達證書、交通違規事件陳述單及查詢單在卷足按。從而，
    本件舉發之違規車輛既係異議人所有之車牌號碼XQ6-698 號
    重型機車，且異議人復未依前述程序陳報歸責移轉之對象，
    則原處分機關以異議人為受處分人而予以裁罰，依法自屬有
    據。
五、至異議人辯稱本件除警方人員目擊外，並無拍攝舉證相片相
    佐部分，按員警稽查交通違規行為並當場舉發時，依法並未
    要求必須錄影或拍照存證，而容許有不同之執行方法，例如
    就超速、酒醉駕車而言，固屬非輔以科學工具採證，要難僅
    憑執勤者之五官知覺即得正確判斷之交通違規行為。惟就未
    戴安全帽、拒絕停車接受稽查而逃逸、闖紅燈、不依標誌、
    標線、號誌指示轉彎等違規而言，單憑執勤者之目擊即可確
    定，並非每件違規行為均須以拍照、錄影或其他科學工具舉
    發，始可認定之，從而，異議人所辯此節，並不足採。
六、綜上，原處分機關以異議人為受處分人，而依道路交通管理
    處罰條例第31條第6 項、第60條第1 項、第63條第1 項第1
    款及違反道路交通管理事件統一裁罰基準及處理細則所訂之
    違反道路交通管理事件統一裁罰基準表之規定，裁處異議人
    罰鍰共3500元及記違規點數1 點，經核尚無違誤，本件異議
    為無理由，應予駁回。
七、據上論斷，應依道路交通案件處理辦法第19條，裁定如主文
    。
中    華    民    國    99    年    6     月    3     日
                  交通法庭  法  官  陳君杰
以上正本證明與原本無異。
如不服本裁定，應於收受送達後5 日內向本院提出抗告狀。
中    華    民    國    99    年    6     月    3     日
                            書記官  紀龍年

司法院資訊處製作；財團法人民間司法改革基金會備份。
